【裁判字號】    89,台上,6917
【裁判日期】    891116
【裁判案由】    違反麻醉藥品管理條例
【裁判全文】
最高法院刑事判決                              八十九年度台上字第六九一七號
    上  訴  人  甲○○
    選任辯護人  邱瑞忠律師
右上訴人因違反麻醉藥品管理條例案件，不服台灣高等法院中華民國八十七年六月二
十六日第二審判決（八十七年度上訴字第一二二四號，起訴案號：台灣台北地方法院
檢察署八十六年度偵字第二○三五號），提起上訴，本院判決如左：
    主  文
原判決撤銷，發回台灣高等法院。
    理  由
本件原判決認定上訴人甲○○意圖營利，於民國八十六年一月十三日晚九時許，在台
北縣板橋市○○路○段五三一巷五弄九號五樓頂，以每包新台幣（下同）一千元之價
格，向其友人賀蒂傑販入化學合成麻醉藥品安非他命一包，從中抽取部分供己吸用後
，再以一千元之價格售賣該包安非他命予劉廷清吸用，同時預收劉廷清交付之另二千
元，待另行向綽號「阿宏」之成年男子販入安非他命後，再補行交付二包安非他命。
嗣於翌（十四）日凌晨三時三十分許為警當場查獲；在劉廷清行動電話皮夾內扣得上
開安非他命一包（驗後淨重零點零九公克），並自上訴人身上搜獲二千元等情。因而
撤銷第一審關於非法販賣化學合成麻醉藥品部分之不當判決，改判仍論處上訴人非法
販賣化學合成麻醉藥品罪刑。固非無見。惟查：(一)麻醉藥品管理條例之非法販賣化學
合成麻醉藥品罪，係指意圖營利而販入或賣出而言，與民法上買賣意義不盡相同。販
之字義即係買賤賣貴，因而法律規範販賣行為應予處罰，當然含有意圖營利之意義在
內。原審認上訴人以一千元之價格，向其友人賀蒂傑販入安非他命一包，再以一千元
之價格售賣予劉廷清吸用，似無買賤賣貴、賺取差價之行為。雖上訴人於該包安非他
命中抽取部分供己吸用，然上訴人於檢警偵訊中一再辯稱：係受劉廷清之託聯絡賀蒂
傑、綽號「阿宏」轉賣安非他命予劉廷清等語，如果無訛，上訴人居中轉介買賣，從
中抽取部分安非他命供己吸用，似不悖乎常情，是否有營利之意圖，即堪質疑。原判
決以上訴人於轉賣安非他命中有牟取少量安非他命供己吸用之不法利益，遽認其有營
利之意圖，是否與一般經驗法則無違，即有再予深究之餘地。(二)科刑判決所認定之事
實與卷內之證據不相適合者，即屬證據上之理由矛盾，按諸刑事訴訟法第三百七十九
條第十四款規定，其判決當然為違背法令。原判決認定上訴人係向其友人賀蒂傑販入
安非他命後再轉賣予劉廷清，然賀蒂傑涉嫌販賣安非他命部分，已經台灣台北地方法
院檢察署檢察官處分不起訴在案（見八十六年度偵字第二○三五號卷第九八、九九頁
不起訴處分書），則原判決認定上訴人販入安非他命之來源即與卷存證據資料不符；
又原判決認上訴人以一千元之價格，向賀蒂傑販入安非他命一包，再以一千元之價格
售賣予劉廷清，同時收受劉廷清交付之三千元，嗣為警當場查獲等情。但警方於案發
現場在上訴人身上為何僅搜獲二千元，而非三千元？若謂其中一千元已由上訴人轉交
賀蒂傑，為何又未在賀蒂傑身上扣得相關證物？原判決僅沒收其中二千元，似又與卷
內資料不相符合。原審未待釐清前揭疑點，即行判決，遽行定讞，自不足以招折服。
上訴意旨指摘原判決違法，尚非全無理由，應認原判決有撤銷發回更審之原因。
據上論結，應依刑事訴訟法第三百九十七條、第四百零一條，判決如主文。
中      華      民      國    八十九    年     十一     月     十六     日
                              最高法院刑事第五庭
                                  審判長法官  紀  俊  乾
                                        法官  黃  正  興
                                        法官  陳  東  誥
                                        法官  張  春  福
                                        法官  韓  金  秀
      右正本證明與原本無異
                                              書  記  官
中      華      民      國    八十九    年     十一     月     二十     日


司法院資訊處製作；財團法人民間司法改革基金會備份。
